【裁判字號】    99,交聲,1063
【裁判日期】    990531
【裁判案由】    交管條例聲異
【裁判全文】
臺灣板橋地方法院刑事裁定            99年度交聲字第1063號
原處分機關  交通部公路總局臺北區監理所
異  議  人  甲○○
即受處分人
上列異議人即受處分人因違反道路交通管理處罰條例事件，對於
交通部公路總局臺北區監理所民國99年4 月7 日所為之裁決處分
（北監自裁字第裁40-CZ0000000號），聲明異議，本院裁定如下
：
    主  文
異議駁回。
    理  由
一、原處分意旨略以：異議人即受處分人甲○○於民國99年1 月
    20日9 時46分許，駕駛車牌號碼8A-7997 號自小客車，沿臺
    北縣板橋市○○路往板橋方向直駛，行經與民生路之交岔路
    口時，有「駕車行經有燈光號誌管制之交岔路口闖紅燈」之
    違規行為，經臺北縣政府警察局海山分局（下稱原舉發機關
    ）員警先予拍照後，填製臺北縣政府警察局北縣警交大字第
    CZ0000000 號舉發違反道路交通管理事件通知單逕行舉發，
    再經交通部公路總局臺北區監理所（下稱原處分機關）於99
    年4 月7 日以北監自裁字第裁40-CZ0000000號違反道路交通
    管理事件裁決書，依道路交通管理處罰條例第53條第1 項之
    規定，裁處罰鍰新臺幣（下同）2,700 元，並依同條例第63
    條第1 項第3 款（原處分疏未敘明第3 款）之規定，記違規
    點數3 點。
二、異議意旨略以：伊並未闖紅燈，當時伊在通過停止線時，路
    口燈號確實顯示為綠燈無誤，其後燈號突然變換，已無反應
    時間，伊收得之違規照片一來並非員警攝得提供，再者拍攝
    角度亦過於侷限，如欲拍照舉發，理應以該路口所設之第一
    道停止線為取景重點，本件舉發顯有疏失，為此聲明異議，
    請求撤銷原處分云云。
三、按汽車駕駛人，行經有燈光號誌管制之交岔路口闖紅燈者，
    處新臺幣1,800 元以上5,400 元以下罰鍰；又汽車駕駛人駕
    駛汽車違反道路交通管理處罰條例第53條規定者，除應依該
    條所規定之罰鍰處罰外，並記違規點數3 點，道路交通管理
    處罰條例第53條第1 項、第63條第1 項第3 款分別定有明文
    。
四、經查：
（一）臺北縣板橋市○○路與民生路之交岔路口，確實設置有燈
      光號誌管制，且因民生路存有相當寬度，復有高架之臺北
      縣東西向八里新店快速道路橫亙其上，故於文化路上除進
      入交岔路口之處外，於前述快速道路高架橋下亦設有第二
      道之停止線，用以提醒駕駛人縱已通過第一道停止線，如
      見燈號已然轉變，仍不得強行通過，而須暫停在橋下停止
      線前，凡此原為異議人所不爭執，且係本院職務上已知之
      相關事項，堪信屬實。又異議人並不否認曾於前揭時、地
      ，駕駛車牌號碼8A-7997 號自小客車行經該處，而其在由
      文化路駛進民生路交岔路口時，確有未遵守紅燈號誌闖越
      停止線之情，亦有原舉發機關員警所提供，前後攝得異議
      人車輛違規過程之完整舉發照片5 幀存卷可為佐參，異議
      人於文化路駛越進入民生路之第一道停止線時，路口燈號
      是否已轉為紅燈雖難明白查見於該等照片當中，惟至少已
      得確認異議人車輛在進入舉發照片之前（第1 、2 張照片
      ），文化路路口行進號誌已清楚轉變為紅燈，值此之際，
      異議人所駕該車猶仍在第3 張、第4 張連續舉發照片中，
      超越快速道路高架橋下所設第二道停止線，依第5 張照片
      所示，更足徵異議人未有停止動作續向前行，直至完全越
      過交岔路口之舉動，已屬闖越紅燈管制路口之違規駕駛行
      為無疑。
（三）異議人雖以前開陳詞置辯，然經本院依職權向原舉發機關
      承辦員警查詢本件舉發經過，得悉當時確係由現場員警以
      連續拍照方式攝得舉發照片，而文化路直行進入民生路交
      岔路口之號誌，在轉變為紅燈之前，尚會閃爍黃燈達4 秒
      之久等情，復有本院辦理刑事案件電話記錄查詢表乙紙可
      資為憑，況無論該等照片係由何人攝得，異議人對照片顯
      示情景之真實性原即不存任何懷疑，則於其中所涉一切既
      全為客觀之呈現，本院據以為如上認定要與經驗法則未有
      任何違背，至拍照員警究係以何處闖越停止線之違規情事
      作為其舉發重點所在，既無損於前開判斷所得相關結論，
      異議人如上質疑自非有理。另查，異議人口口聲聲表示其
      於當時已無停止於橋下第二道停止線之可能，卻完全忽略
      早於異議人駛進該交岔路口，即出現於第1 張舉發照片中
      右側之機車騎士，其既能在發現燈號轉變後，依照所指將
      機車停妥於第二道停止線前（可見第2 至5 張照片），本
      處後方理應存有更為充裕反應時間之異議人，又豈能言稱
      例外，異議人所為以上辯稱，當屬無可採信。
（四）依異議人上開所述，雖似其另欲以不知燈號已然轉變作為
      隱含之抗辯，惟縱使異議人斯時真因未施予足夠注意而忽
      略號誌轉變之事實，而非故意闖越該處交岔路口顯示之紅
      燈，惟參照舉發照片所示之當日路口情形，異議人駕駛之
      車輛前方並無得予阻擋視線導致誤判號誌狀況之任何障礙
      ，可見當下仍有諸多可能使之注意及此，其竟仍生此等疏
      忽，參照行政罰法第7 條第1 項，異議人亦應為其過失之
      行為擔負其責之規定，異議人對其所駕自小客車闖越紅燈
      號誌管制交岔路口之違規行為，自仍屬有責，且憑其智識
      經驗對此復存預見可能，異議人絕亦無由辯稱對違規闖越
      紅燈此節全無過失。
五、綜上所述，本件異議人確曾於前揭時、地，有「駕車行經有
    燈光號誌管制之交岔路口闖紅燈」之違規行為，事證明確。
    原處分機關審酌違規相關情節，援引道路交通管理處罰條例
    第53條第1 項、第63條第1 項第3 款，與道路交通管理事件
    統一裁罰基準表所示，認異議人存有本件違規行為，裁處異
    議人罰鍰2,700 元，並記違規點數3 點，核無違誤或不當可
    言，本件異議為無理由，應予駁回。
據上論斷，應依道路交通案件處理辦法第19條，裁定如主文。
中    華    民    國    99    年    5     月    31    日
                  交通法庭    法  官  盧軍傑
上列正本證明與原本無異。
如不服本裁定，應於裁定送達後五日內敘明抗告理由，向本院提
出抗告狀。
                              書記官  周玉茹
中    華    民    國    99    年    5     月    31    日

司法院資訊處製作；財團法人民間司法改革基金會備份。
